臺灣士林地方法院刑事判決
110年度審原交簡上字第3號
上  訴  人  臺灣士林地方檢察署檢察官
被      告  周成榮


選任辯護人  李振華律師（法律扶助律師） 
上列上訴人因被告過失傷害案件，不服本院士林簡易庭於民國11
0 年9 月17日所為之110 年度士原交簡字第12號第一審刑事簡易
判決（聲請簡易判決處刑書案號：110 年度偵字第13220 號），
提起上訴，本院管轄之第二審合議庭判決如下：
    主  文
原判決關於過失傷害罪部分撤銷。
周成榮犯過失傷害罪，處拘役貳拾日，如易科罰金，以新臺幣壹
仟元折算壹日。
    事  實
一、周成榮明知服用酒類，會降低操控動力交通工具之注意能力
    ，容易肇事而危害道路交通安全，於民國110 年6 月26日14
    時許起至16時許，在新北市淡水區漁人碼頭附近之海邊飲用
    酒類後，猶處於吐氣所含酒精濃度達每公升0.25毫克以上之
    狀態（涉犯酒後駕車之公共危險罪部分，業經原審判處有期
    徒刑3 月，未經上訴而告確定），竟未待體內酒精濃度消退
    ，即於當日19時30分許，自漁人碼頭附近駕駛車牌號碼0000
    -00號自用小貨車（下稱A 車）上路返家，嗣於當日20時1 
    分許，行經新北市○○區○○路○○○○○○路○○位○號430561號前之
    際，本應注意車前狀況及兩車並行之間隔，並隨時採取必要
    之安全措施，而依當時天候晴、夜間有照明、柏油路面乾燥
    無缺陷亦無障礙物、視距良好，並無不能注意之情事，竟因
    酒後注意力、判斷力均顯著降低，且疏未注意在同向第三車
    道騎乘車牌號碼000-0000號普通重型機車（下稱B 車）直行
    之吳字雄，即貿然自第二車道向右變換至第三車道，A 車右
    前車頭因而撞擊B 車左側車身，致吳字雄人車倒地，並受有
    左側肋骨多發性骨折併血胸、左鎖骨骨折、四肢多處挫傷及
    右臉頰挫傷等傷害。嗣周成榮肇事後，主動向到場處理之警
    員坦承為前開事故之肇事者，自首而接受裁判，並經警於當
    日20時27分許測得其吐氣所含酒精濃度達每公升0.52毫克，
    始悉上情。
二、案經吳字雄訴由新北市政府警察局淡水分局報告臺灣士林地
    方檢察署檢察官偵查後聲請簡易判決處刑。
    理  由
壹、程序部分
一、本院審理範圍：
　　本案檢察官以被告周成榮涉犯刑法第185 條之3 第1 項第1 
     款之吐氣所含酒濃度達每公升零點二五毫克以上而駕駛動
    力交通工具及同法第284 條前段之過失傷害等罪嫌向本院聲
    請簡易判決處刑，經原審審理後，均判處罪刑在案，嗣檢察
    官雖提起上訴，惟觀諸上訴書之記載，係認為原判決關於被
    告過失傷害部分之量刑過輕，並就此部分提起上訴，有臺灣
    士林地方檢察署110 年度請上字第191 號上訴書附卷可考（
    見本院110 年度審原交簡上字第3 號卷【下稱本院卷】第25
    頁），公訴檢察官亦當庭確認上訴範圍僅及於被告過失傷害
    犯行無誤（見本院卷第93頁），從而，本件原審判決關於被
    告犯酒後駕車之公共危險罪部分，因未經上訴而告確定，是
    本院審理範圍僅限於被告被訴過失傷害罪部分，合先敘明。
二、證據能力：　
　㈠按被告以外之人於審判外之言詞或書面陳述，除法律有規定
    者外，不得作為證據；又被告以外之人於審判外之陳述，雖
    不符合刑事訴訟法第159 條之1 至第159 條之4 之規定，但
    經當事人於審判程序同意作為證據，法院審酌該言詞陳述或
    書面陳述作成時之情況，認為適當者，亦得為證據。當事人
    、代理人或辯護人於法院調查證據時，知有第159 條第1  
    項不得為證據之情形，而未於言詞辯論終結前聲明異議者，
    視為有前項之同意，刑事訴訟法第159 條第1 項及第159 條
    之5 分別定有明文。
　㈡本判決下列所引用之各該被告以外之人於審判外之言詞或書
    面陳述，雖屬傳聞證據，惟均經被告及辯護人於本院準備程
    序時表示同意作為證據，且檢察官、被告及辯護人迄至言詞
    辯論終結前亦未聲明異議，本院審酌該等證據資料製作時之
    情況，尚無違法不當及證明力明顯過低之瑕疵，且認為以之
    作為證據應屬適當，故揆諸前開規定，爰逕依刑事訴訟法第
    159 條之5 規定，認前揭證據資料均例外有證據能力。
貳、實體部分
一、上開犯罪事實，業據被告周成榮於警詢、偵訊、本院準備程
    序及審理時坦承不諱（見偵卷第23頁至第25頁、第31頁至第
    35頁、第127 頁、本院卷第48頁、第86頁、第91頁），並有
    證人即告訴人吳字雄、證人即告訴人之父吳金水之證詞（見
    偵卷第37頁至第39頁、第127 頁），以及新北市政府警察局
    淡水分局道路交通事故談話紀錄表、現場圖、調查報告表㈠
    、㈡、現場及車損照片、車輛詳細資料報表、財團法人台灣
    商品檢測驗證中心呼氣酒精測試器檢定合格證書、道路交通
    事故當事人酒精測定紀錄表、新北市政府警察局舉發違反道
    路交通管理事件通知單、道路交通事故肇事人自首情形記錄
    表、淡水馬偕紀念醫院110 年8 月10日乙種診斷證明書、告
    訴人提出之行車紀錄器影像光碟1 片、行車紀錄器錄影畫面
    截圖等附卷可稽（見偵卷第41頁、第63頁、第69頁、第73頁
    、第79頁至第97頁、第133 頁、第139 頁至第143 頁），且
    互核一致，足認被告上開任意性自白確與事實相符，堪予採
    信。綜上，本案事證明確，被告前開過失傷害犯行堪以認定
    ，應依法論科。
二、論罪科刑
　㈠核被告周成榮所為，係犯刑法第284 條前段之過失傷害罪。
    又按刑法第185 條之3 第1 項已規定「駕駛動力交通工具而
    有下列情形之一者，處2 年以下有期徒刑，得併科20萬元以
    下罰金：一、吐氣所含酒精濃度達每公升0.25毫克或血液中
    酒精濃度達百分之0.05以上…」，倘若行為人酒後駕車，有
    酒測值每公升0.25毫克或其他不能安全駕駛之情形，符合上
    揭構成要件，已就其「酒醉駕車」之行為依上開規定單獨處
    罰時，倘再認其「酒醉駕車」之行為符合道路交通管理處罰
    條例第86條第1 項之規定，應依該條項之規定加重，就行為
    人「酒醉駕車」之單一行為顯有重複評價之嫌。又刑法第18
    5  條之3 第1 項之法定刑係2 年以下有期徒刑，得併科20
    萬元以下罰金，然刑法第284 條前段過失傷害係1 年以下有
    期徒刑、拘役或10萬元以下罰金之罪，倘依照道路交通管理
    處罰條例第86條第1項之規定加重，最重本刑僅係有期徒刑1
     年6 月，刑法第185 條之3 第1 項之規定顯然較重。則刑
    法第185 條之3 第1 項既已經就酒後駕車部分特別規定為獨
    立之犯罪行為，且歷經數次修法加重刑責，顯見立法者認此
    類型犯罪危害非輕，自應逕論以較重之刑法第185 條之3 第
    1  項，與刑法第284 條前段予以併合處罰，就刑法第284 
    條前段之過失傷害部分，不再依道路交通管理處罰條例之規
    定加重（臺灣高等法院暨所屬法院105 年法律座談會刑事類
    提案第33號研討結果參照）。是被告本案酒後駕車之行為，
    既已另成立較重之刑法第185 條之3 第1 項之罪，且經原審
    判處有期徒刑3 月確定在案，則本案過失傷害犯行自不應再
    依道路交通管理處罰條例第86條第1 項規定加重其刑，附此
    敘明。
　㈡被告肇事後，在有偵查犯罪職權之公務員知悉其過失傷害犯
    行前，主動向到場處理之警員坦承為肇事者，自首而接受裁
    判等情，有前開自首情形記錄表在卷可稽，是被告對於未發
    覺之罪自首，且迄未逃避偵審，爰依刑法第62條前段規定，
    減輕其刑。
三、本院撤銷改判及科刑之理由（即過失傷害犯行部分）：
　㈠原審認被告上開過失傷害犯行，事證明確，據以論罪科刑，
    量處拘役30日，並諭知易科罰金之折算標準，固非無見，然
    查，⑴被告就本案過失傷害犯行有前揭自首之情事，原審漏
    未論及該情，亦未斟酌是否依刑法第62條規定減輕其刑，於
    法自有未合；⑵本案經檢察官上訴後，被告已與告訴人吳字
    雄達成調解，並承諾以分期給付方式賠償告訴人新臺幣（下
    同）70萬元（不含強制責任險）之損害，有本院110 年審交
    簡上附民移調字第1 號調解筆錄在卷可稽（見本院卷第66-1
    頁），原審未及斟酌上情，亦有未洽。綜上，檢察官上訴指
    摘原審就被告過失傷害罪部分僅判處拘役30日，實屬過輕，
    雖無理由，然原判決既有上開可議之處，自應由本院管轄之
    第二審合議庭撤銷改判。
　㈡爰審酌被告明知服用酒類後，可能造成其反應能力、控制力
    降低，不僅危及自身安全，亦威脅其他用路人之生命、財產
    安全，猶仍漠視政府宣導酒後不能駕車之禁令，酒後駕車上
    路，復未注意車前狀況及兩車並行之間隔，並隨時採取必要
    之安全措施，貿然變換車道行駛，以致肇事，所為應予非難
    。惟念被告犯後始終坦承犯行，態度良好，並與告訴人達成
    調解，承諾以分期給付方式賠償其所受之損害，業如前述，
    已有悔過負責之誠，兼衡被告之過失程度、犯罪情節、所生
    危害、告訴人所受傷勢，暨被告高職畢業之教育智識程度、
    已婚、目前無業，在家照顧母親之家庭生活經濟狀況等一切
    情狀，量處如主文第2 項所示之刑，並諭知易科罰金之折算
    標準。
四、辯護人雖請求為緩刑之宣告，然查，被告所犯酒後駕車之公
    共危險罪，業經原審判處有期徒刑3 月，且檢察官僅就被告
    所犯過失傷害罪提起上訴，則被告上開酒後駕車之公共危險
    罪已因上訴期間屆滿而先行確定，準此，被告已因故意犯罪
    受前揭有期徒刑以上刑之宣告，則依刑法第74條第1 項規定
    ，本案過失傷害犯行自不符合宣告緩刑之要件，併此敘明。
據上論斷，應依刑事訴訟法第455 條之1 第1 項、第3 項、第36
9 條第1 項前段、第364 條、第299 條第1 項前段，刑法第284 
 條前段、第62條前段、第41條第1 項前段，刑法施行法第1 條
之1 第1 項，判決如主文。
本案經檢察官陳家美聲請簡易判決處刑，檢察官郭季青、蔡元仕
到庭執行職務。
中    華    民    國   111    年    1     月    26    日
                  刑事第九庭審判長法  官  李育仁
                                  法  官  陳彥宏
                                  法  官  蘇怡文
以上正本證明與原本無異。
本件不得上訴。
                                  書記官  林孟君  
中　　華　　民　　國　 111 　 年　　1 　　月　　26　　日
附錄本判決論罪科刑法條全文：
中華民國刑法第284 條
因過失傷害人者，處1 年以下有期徒刑、拘役或10萬元以下罰金
；致重傷者，處3 年以下有期徒刑、拘役或30萬元以下罰金。